【裁判字號】    97,聲再,175
【裁判日期】    970627
【裁判案由】    偽造文書
【裁判全文】
臺灣高等法院刑事裁定                 97年度聲再字第175號
再審聲請人  臺灣高等法院檢察署檢察官
被      告  蔡嘉澄原名甲○○.
上列聲請人因被告偽造文書案件，對於本院94年度上易字第48號
，中華民國94年3月23日第二審確定判決（原審案號：臺灣臺北
地方法院92年度易字第1595號，起訴案號：臺灣臺北地方法院檢
察署92年度偵字第8188號），為被告不利益聲請再審，本院裁定
如下：
    主  文
再審之聲請駁回。
    理  由
一、聲請意旨略以：原確定判決（本院九十四年度上易字第四十
    八號）以「本件公訴意旨認被告涉犯行使偽造行使公務員登
    載不實罪嫌，係以盧文娟於警詢、偵訊之證述為論據，而盧
    文娟之證詞反覆不一，且無其他證據足以佐證其證述與事實
    相符，尚難單憑盧文娟有瑕疵之證言，而認定被告確有犯罪
    ，本件公訴人上訴核無理由，應予駁回」。惟臺灣高雄地方
    法院檢察署檢察官於偵辦該署九十六年度偵字第三四六八六
    號任海生涉嫌妨害風化案件時，該案被告任海生坦承：「當
    初經營應召站，透過朋友介紹甲○○（按即蔡嘉澄）與盧文
    娟假結婚，有付錢，伊幫盧文娟代辦入臺就是要帶她去賣淫
    ，甲○○申請盧文娟來臺，海基會文書驗證申請及辦案件進
    行表是伊代理，伊有在上面簽名，當初講好大陸女子如果想
    回大陸，就會幫她辦離婚，所以他們的離婚證書上伊是證人
    」等語（該署九十六年十二月十九日訊問筆錄），復有「海
    基會文書驗證申請書及辦案進行表」、「離婚協議書」之影
    本足稽。前開任海生供述之證據，乃事實審法院於判決前因
    未經發見，不及調查斟酌，至其判決確定後始行發現，自屬
    刑事訴訟法第四百二十二條第二款所謂「發現之新證據」，
    再就該證據本身形式及內容觀察，顯然足以動搖原確定判決
    ，應得據為聲請再審之原因，爰依法聲請再審云云。
二、按無罪之判決確定後，有下列情形之一者，為受判決人之不
    利益，得聲請再審：二受無罪之判決，而於訴訟上或訴訟外
    自白，或發現確實之新證據，足認其有應受有罪判決之犯罪
    事實者，刑事訴訟法第四百二十二條第二款定有明文；再此
    所謂「發現新證據」，係指該項證據，事實審法院於判決前
    因未經發現，不及調查斟酌，至其後始行發現者而言（最高
    法院二十八年抗字第八號判例參照）；又所謂「確實證據」
    ，係指該項證據不須經過調查而言，如果證據之真偽尚待調
    查，即與確實證據之意義不符，不得據為再審之理由（最高
    法院十九年抗字第八號判例參照）；亦即刑事訴訟法第四百
    二十二條第二款所稱「發見確實之新證據」，指具有嶄新性
    （新規性）及顯著性（確實性）之證據，亦即指最後事實審
    法院判決當時已經存在或審判當時不及調查審酌之證據，至
    其後始發見者；且就該證據連同原確定判決中認定事實存在
    之積極證據與相反之消極證據全體予以觀察，經自由證明程
    序，顯然可認為足以動搖原確定判決之事實基礎而改為更不
    利之判決者而言（最高法院院九十年度台抗字第一六八號裁
    定參照）。
三、經查：
  (一)原確定判決依審理結果，認第一審判決對被告蔡嘉澄為無罪
    之諭知，並無不當，予以維持，並引用第一審判決書記載之
    證據及理由。另以盧文娟至遲應於九十一年七月十日離臺，
    或莫潔亮之警詢陳述，縱然不得作為對被告有利之證據，然
    亦非證明被告有起訴事實之證據。而盧文娟於警詢、偵訊之
    證詞反覆不一，且無其他證據足以佐證其證述與事實相符，
    尚難單憑盧文娟有瑕疵之證言，認定被告確有犯罪，因認公
    訴人上訴無理由，而予駁回確定在案。觀以原確定判決所引
    用第一審判決理由所載，除就證人盧文娟證詞如何不可採，
    已一一審酌記載其心證取捨理由外，另就卷內大陸地區遼寧
    省瀋陽市第一公證處所發給之結婚公證書、臺南市西區戶政
    事務所戶籍謄本、盧文娟九○入出字第三三八二五三二九號
    中華民國臺灣地區旅行證及離婚協議書等文書證據，亦足認
    被告甲○○與盧文娟於九十年九月二十八日向大陸地區遼寧
    省民政廳涉外婚姻服務處辦理結婚登記手續，並於九十年十
    月二十三日向臺南市西區戶政事務所申請結婚登記，再於九
    十年十月三十一日向境管局以配偶來臺探親為由申請盧文娟
    入境，兩人復於九十一年六月十二日離婚等情，此觀本件歷
    審判決書所載甚明。
  (二)聲請意旨所指之他案被告即媒介證人盧文娟與被告蔡嘉澄結
    婚，並見證其二人離婚之任海生，在臺灣高雄地方法院檢察
    署檢察官於偵辦該署九十六年度偵字第三四六八六號涉嫌妨
    害風化案件時，於該署九十六年十二月十九日之訊問筆錄之
    供述，可資為「新證據」一情，核該項證據於本件確定判決
    而言，性質為被告以外之人於檢察官所為之供述證據，且其
    供述既非以證人身分依法具結擔保該證言係據實陳述之可信
    性，即與刑事訴訟法第一百五十九條之一第二項規定法定要
    件不合，有無證據能力，得否作為論罪之基礎，已非無疑，
    難謂足以動搖原確定判決之事實基礎。又該供述作成於原確
    定判決確定後之九十六年十二月十九日，亦非「最後事實審
    法院判決當時已經存在或審判當時不及調查審酌」之證據，
    均與首揭說明之「發見確實之新證據」所指具有嶄新性（新
    規性）及顯著性（確實性）之證據，毫不相符。綜上，聲請
    人所述並無合於刑事訴訟法第四百二十二條第二款所定之情
    形，礙難認為有再審之理由，聲請應予駁回。
據上論斷，應依刑事訴訟法第四百三十四條第一項，裁定如主文
。
中    華    民    國    97    年    6    月   27    日
                  刑事第十八庭審判長法  官  吳鴻章
                                    法  官  周政達
                                    法  官  段景榕
以上正本證明與原本無異。
不得抗告。
                                    書記官  陳靜姿
中    華    民    國    97    年    6     月    30    日


司法院資訊處製作；財團法人民間司法改革基金會備份。
